---
title: "Zadanie 1"
author: "Artur Grudkowski"
date: "8 06 2021"
output: html_document
---

```{r setup, include=FALSE}
knitr::opts_chunk$set(echo = TRUE)

library(magrittr)
library(dplyr) 
library(knitr) 
```

# Zadanie 1
Analizowane województwa:

* Mazowieckie
* Warmińsko-mazurskie
* Dolnośląskie
* Podkarpackie
* Podlaskie
* Śląskie
* Świętokrzyskie

Dane dotyczące populacji województw: https://stat.gov.pl/obszary-tematyczne/ludnosc/ludnosc/powierzchnia-i-ludnosc-w-przekroju-terytorialnym-w-2020-roku,7,17.html
Dane dotyczące ilości szczepień: http://bit.ly/covid19-poland

Dane na dzień **08.06.2021**

```{r}
data_1 = data.frame(voivodeship=c('Mazowieckie', 'Warmińsko-mazurskie', 'Dolnośląskie', 'Podkarpackie', 'Podlaskie', 'Śląskie', 'Świętokrzyskie'), 
                    vaccinated=c(3460137, 737079, 1828954, 1066268, 699749, 2693489, 627930),
                    deaths=c(9332, 2980, 4851, 4423, 2127, 9310, 2521),
                    confirmed_cases=c(396040, 121772, 212832, 126389, 69798, 362023, 72899),
                    population=c(5423168, 1422737, 2900163, 2127164, 1178353, 4517635, 1233961))

data_1
```


## a) Sprawdz, czy proces szczepien przeciw SARS-CoV-2 przebiega równie szybko we wszystkich województwach, tzn. czy liczba szczepien jest proporcjonalna do populacji tych wojewdództw.


```{r}
```

